【裁判字號】    94,訴,3324
【裁判日期】    951227
【裁判案由】    毒品危害防制條例
【裁判全文】
臺灣高雄地方法院刑事判決              94年度訴字第3324號
公  訴  人  臺灣高雄地方法院檢察署檢察官
被      告  甲○○
選任辯護人  徐豐明律師
上列被告因毒品危害防制條例案件，經檢察官提起公訴（94年度
偵緝字第913號），本院判決如下：
    主  文
甲○○無罪。
    理  由
壹、本案關於證據能力之認定：
一、按被告以外之人（包括證人、鑑定人、告訴人、被害人及共
    同被告等）於檢察事務官、司法警察官或司法警察調查中所
    為之陳述，與審判中不符時，其先前之陳述具有較可信之特
    別情況，且為證明犯罪事實存否所必要者，得為證據，刑事
    訴訟法第159 條之2 定有明文。所謂「前後陳述不符」之要
    件，應就前後階段之陳述進行整體判斷，以決定其間是否具
    有實質性差異，惟無須針對全部陳述作比較，陳述之一部分
    有不符，亦屬之。而所謂「較可信之特別情況」之情形，亦
    應就前後陳述時之各種外部情況進行比較，以資決定何者外
    部情況具有可信性。若陳述係在特別可信之情況下所為，則
    虛偽陳述之危險性即不高，雖係審判外陳述，或未經被告反
    對詰問，仍得承認其有證據能力。
二、經查，證人乙○○於警詢中、本院審理時就被告於民國93年
    9 月24日晚上是否有無償轉讓第一級毒品海洛因給乙○○等
    情，其上開警詢中之陳述與其於本院審理時具結後證述之內
    容，前後已不一致，本院審酌證人於警詢陳述時距事發時間
    較相近，記憶較為清晰，且於本院審理時又無抗辯遭警員以
    強暴、脅迫、利誘或其他不正方法取得之供述，況其於警詢
    時之陳述較無人情壓力，客觀上應具有較可信之特別情況，
    且亦為證明犯罪事實「存否」所必要，依上揭規定，其於警
    詢中之證言自有證據能力。
貳、實體部分：
一、公訴意旨略以：被告甲○○前因竊盜案件，經法院判處有期
    徒刑10月確定，於91年12月1 日縮刑期滿執行完畢；竟仍不
    知悔改，明知海洛因係屬毒品危害防制條例第2 條所列第一
    級毒品，不得轉讓，竟仍於93年9 月24日晚上8 時許，在台
    南縣學甲鎮○○路小夜城餐廳前，其D8-1841 號自用小客車
    內，將不明數量之海洛因摻於針筒中轉讓給乙○○，供其在
    車上以靜脈注射之方式施用。嗣經警方於93年9 月24日晚上
    10時許，在台南縣學甲鎮○○路93號前，在其駕駛之車牌號
    碼D8-1841 號自小客車內起獲上揭注射針筒（另案扣押）；
    復於同年月25日凌晨1 時25分在上開自小客車內搜索起獲被
    告所有之海洛因毛重0.6 公克（另案扣押，被告施用及持有
    第一級毒品罪嫌另案偵辦）。因認被告涉犯毒品危害防制條
    例第8 條第1 項轉讓第一級毒品罪嫌等語。
二、按犯罪事實應依證據認定之，無證據不得認定犯罪事實。不
    能證明被告犯罪者，應諭知無罪之判決，刑事訴訟法第154
    條第2 項、第301 條第1 項分別定有明文。又刑事訴訟法第
    161 條已於91年2 月8 日修正公布，其第1 項規定：檢察官
    就被告犯罪事實，應負舉證責任，並指出證明之方法。因此
    ，檢察官對於起訴之犯罪事實，應負提出證據及說服之實質
    舉證責任。倘其所提出之證據，不足為被告有罪之積極證明
    ，或其指出證明之方法，無從說服法院以形成被告有罪之心
    證，基於無罪推定之原則，自應為被告無罪判決之諭知（最
    高法院92年度台上字第128 號判例意旨參考）。
三、本件公訴人認被告涉有轉讓第一級毒品罪嫌，無非係以：(一)
    被告於警詢中之供述（乙○○曾向被告取用海洛因）；(二)證
    人乙○○於警詢中之陳述；(三)臺灣臺南地方法院檢察署93年
    度營偵字第423 號起訴書及刑案資料查註表作為所憑主要論
    據。惟訊據被告堅詞否認有轉讓第一級毒品犯行，並辯稱：
    伊沒有拿第一級毒品給乙○○。案發當日係因伊前透過乙○
    ○借款新臺幣（下同）8,500 元，已經還了6,000 元（來收
    錢的不是乙○○），尚欠金額差一個星期沒有還，乙○○就
    約在台南縣學甲鎮碰面，並告訴伊在那條路等她，到了之後
    就被他們打及逼簽本票，伊走回車子時，整個臉都是血、肋
    骨斷掉，警察就叫伊去警局，然後在伊車上發現注射針筒1
    支，注射針筒伊不知道是誰的，伊在警詢時說不知道注射針
    筒是誰的，警察不相信，後來就承認了，伊又帶警察去車上
    取獲1 包海洛因，就被移送了等語。
四、經查：
  (一)被告於93年9 月25日第二次警詢之初，即堅稱其沒有販賣、
    轉讓第一級毒品海洛因給乙○○施用，並要求與乙○○對質
    ，之後被告固雖供述：是她（乙○○）跟我拿走施用的，是
    她自己拿的等語，然被告立即又堅稱：乙○○沒有跟伊拿海
    洛因，伊沒有拿藥（指毒品海洛因）給她等情，有當日警詢
    筆錄1 份在卷可稽（見警卷第9 至13頁）。是被告固曾供述
    乙○○自行跟被告拿走海洛因施用，然被告上開供述內容（
    乙○○自行跟被告拿走毒品施用等語），與被告同日前、後
    供述顯然有異，更為其於偵訊及本院審理時所堅詞否認，且
    觀被告上開供述，亦僅係供述證人乙○○自行取走被告之海
    洛因，並非被告坦承有同意轉讓毒品海洛因給證人乙○○，
    復就證人乙○○自行拿走被告海洛因之時間、地點、數量等
    亦未隻字提及，則被告供述：乙○○自行跟伊拿走毒品施用
    云云，是否確與事實相符，已非無疑，自仍應調查其他事證
    互核是否相符一致，而不得據此即認定被告有轉讓第一級毒
    品給乙○○。
  (二)經本院勘驗證人乙○○警詢錄音帶，證人乙○○於警詢中雖
    曾陳述：我於93年9 月24日晚上8 時許，在台南縣學甲鎮○
    ○路小夜城餐廳前D4-1841 號自用小客車上有施打第一級毒
    品海洛因，毒品是「水仔」即甲○○給我的云云。然查，證
    人乙○○上開警詢陳述：毒品是被告交付給我云云，與被告
    上開供述：乙○○自行跟伊拿走毒品施用云云，已非相符。
    又證人乙○○於檢察官偵查中未到，而其於本院審理時證稱
    ：我有施用毒品海洛因，但被告沒有拿毒品給我，我於警詢
    中所述不實。案發當天有去被告車上，毒品是我帶去的，裝
    在注射針筒裡面，注射完後針筒留在車上，毒品很貴，被告
    沒有無償轉讓毒品給我，也沒有互相無償提供毒品等語詳確
    （見本院卷第117 至125 頁）。是證人乙○○上開警詢之陳
    述：被告於93年9 月24日有無償轉讓第一級毒品海洛因給我
    云云，亦為其於本院審理時具結後證述所翻異，已非前後一
    致，而有重大瑕疵。
  (三)又警方於93年9 月24日晚上有接獲民眾報案稱：在台南縣學
    甲鎮○○路小夜城餐廳前有1 部自用小客車（經查車號為D4
    -1 841號），駕駛人（經查為甲○○）遭4 、5 名男子強行
    押走，有1 名女子從車內離開等語，且該女子即是證人乙○
    ○，有93年9 月25日乙○○警詢筆錄1 份在卷可佐（見警卷
    第15頁）。另被告不知道證人乙○○有叫別人要去找被告，
    是證人乙○○把被告騙下車，且被告因欠債，於案發當日押
    走被告的4 、5 名男子，是證人乙○○之朋友，且是乙○○
    邀約的等情，亦經證人乙○○於本院審理時證稱在卷（見本
    院卷第117 至125 頁）。再者，員警於93年9 月24日晚上10
    時許，在台南縣學甲鎮○○路93號前因處理「暴力討債案」
    ，於被告所駕駛之D8-1841 號自用小客車內查獲毒品注射針
    筒，且被告於93年9 月25日第一次警詢之初，即已明確供述
    其車內之注射針筒不是伊所有，也不知道該注射針筒為何人
    所有，並主動供出車上還有毒品海洛因1 包，復同意並帶同
    員警起獲毒品1 包，於經警搜索查扣海洛因1 包後，其仍供
    述不知道車上為何有注射針筒，嗣於警方製作筆錄即將結束
    ，詢問被告有何其他意見補充，被告始供述上開車內注射針
    筒為其所有及施用第一級毒品所用等情，有被告93年9 月25
    日第一次警詢筆錄在卷可稽（見警卷第1 至8 頁）。又被告
    車上扣得之注射針筒1 支，係證人乙○○所有，於案發當日
    證人乙○○將海洛因裝於上開針筒內帶上被告車，並於施打
    毒品後留於被告車上等情，業經證人乙○○於本院審理時證
    述明確在卷（見本院卷第123 頁審判筆錄），均核與被告上
    開辯稱：伊沒有拿第一級毒品給乙○○。案發當日係因伊前
    透過乙○○借款新臺幣（下同）8,500 元，已經還了6,000
    元（來收錢的不是乙○○），尚欠金額差一個星期沒有還，
    乙○○就約在台南縣學甲鎮碰面，並告訴伊在那條路等她，
    到了之後就被他們打及逼簽本票，伊走回車子時，整個臉都
    是血、肋骨斷掉，警察就叫伊去警局，然後在伊車上發現注
    射針筒1支 ，注射針筒伊不知道是誰的，伊在警詢時說不知
    道注射針筒是誰的，警察不相信，後來就承認了，伊又帶警
    察去車上取獲1 包海洛因，就被移送了等情相符，被告上開
    所辯，自堪採信。
  (四)再者，佐以毒品海洛因價昂，被告為了區區數仟元即須向他
    人借款，甚至無法還款而遭他人暴力討債，衡情自無可能購
    買毒品後無償轉讓給證人乙○○。此外，被告既係經證人乙
    ○○邀約，而開車前往台南縣，並與證人乙○○相約於台南
    縣學甲鎮○○路小夜城餐廳前碰面，復為證人乙○○騙下車
    後遭證人乙○○友人4 、5 人押走打傷，則被告與證人乙○
    ○既未同車前往，於下車後又被押走打傷，則被告如何能在
    其所駕駛之自用小客車內無償轉讓第一級毒品給證人乙○○
    ？是證人乙○○於本院審理時前揭證述：案發當日係伊將海
    洛因裝於上開針筒內帶上被告車，並於施打毒品後留於被告
    車上，毒品很貴，被告沒有無償轉讓給伊等語，與扣案注射
    針筒為證人乙○○所有而攜至被告車上等情相符，亦與常情
    及經驗法則不悖，且較證人乙○○上開於警詢中陳述之情（
    毒品是甲○○無償轉讓，而證人乙○○恰有自行攜帶注射針
    筒上被告車，而得以在被告車上施用第一級毒品），堪以採
    信。
  (五)至證人乙○○於案發翌日凌晨經警採尿送驗，檢驗結果雖呈
    嗎啡陽性反應，然此僅足以證明證人乙○○確有施用第一級
    毒品海洛因，尚不足以直接證明證人乙○○所施用之毒品海
    洛因為被告所轉讓，且證人乙○○於本院審理時復已證稱：
    案發當天有去被告車上，毒品是我帶去的，裝在注射針筒裡
    面，注射完後針筒留在車上，被告沒有無償轉讓毒品給我等
    語，是檢察官所舉上開證據，自尚不足以證明被告有無償轉
    讓第一級毒品海洛因給證人乙○○。
  (六)綜上，被告所辯：伊沒有無償轉讓毒品給證人乙○○等語，
    堪以採信，公訴人所憑之證據即證人乙○○於警詢中之陳述
    ，與其於本院審理時之證述前後供述矛盾不一致，亦與常情
    未盡相符，本院尚難採信。而被告於警詢中之供述（乙○○
    曾向被告自行拿取海洛因施用），為被告於隨後之警詢、偵
    訊及本院審理時所堅詞否認，並與證人乙○○於本院審理時
    上開證述之情不符，而非可採，況觀被告上開供述，被告亦
    未坦承其有同意轉讓毒品海洛因給證人乙○○，自不得據此
    認定被告有無償轉讓毒品給證人乙○○。而證人乙○○於案
    發當日固有施用第一級毒品海洛因，然尚不足以直接證明證
    人乙○○所施用之毒品海洛因為被告所轉讓。是公訴人所舉
    之證據，其為訴訟上之證明，既未達到通常一般之人均不致
    有所懷疑，而得確信被告有轉讓第一級毒品犯行之真實程度
    ，揆諸前揭規定及說明，被告犯罪尚屬不能證明，自應為被
    告無罪之諭知。
據上論斷，應依刑事訴訟法第301 條第1 項，判決如主文。
本案經檢察官丙○○到庭執行職務。
中    華    民    國    95    年    12    月    27    日
                  鳳山刑事第一庭審判長法  官  黃三友
                                      法  官  陳盈吉
                                      法  官  林永村
以上正本證明與原本無異。
如不服本判決，應於判決送達後10日內，向本院提出上訴狀。
中    華    民    國    95    年    12    月    27    日
                                      書記官  李祥銘


司法院資訊處製作；財團法人民間司法改革基金會備份。
